臺灣新竹地方法院刑事判決　　　　　　　 95年度訴字第857號
公　訴　人　臺灣新竹地方法院檢察署檢察官
被　　　告　乙○○
　　　　　　　　　　現於臺灣新竹看守所羈押中
指定辯護人　陳詩文律師
上列被告因公共危險等案件，經檢察官提起公訴（95年度偵字第
4548號），本院判決如下：
    主  文
乙○○未經許可，寄藏子彈，處有期徒刑壹年，併科罰金新臺幣
陸萬元，罰金如易服勞役，以新臺幣壹仟元折算壹日。扣案如附
表所示之土造子彈肆拾顆及霰彈玖顆，均沒收之。又放火燒燬
現有人所在之建築物，未遂，處有期徒刑年。扣案煤油桶壹桶
沒收之，並於刑之執行完畢或赦免後，令入相當處所施以監護貳
年。應執行有期徒刑年拾月，併科罰金新臺幣陸萬元，罰金如
易服勞役，以新臺幣壹仟元折算壹日。扣案如附表所示之土造子
彈肆拾顆、霰彈玖顆及煤油桶壹桶均沒收之，並於刑之執行完
畢或赦免後，令入相當處所施以監護貳年。
    事  實
一、乙○○於民國93年10月間某日，在新竹市○區○○路3 段64
　　號居所內，受綽號「阿吉」之不詳年籍成年男子所託，代為
    保管具有殺傷力之土造子彈66顆、霰彈14顆（詳細種類、數
    量如附表所示，另有未具殺傷力之土造子彈3 顆、改造手槍
    6 枝、空氣槍2 枝、玩具槍榴彈3 顆、霰彈彈殼3 顆、教學
    用手榴彈2 枚、催淚彈彈體1 枚及信號槍1 枝）等物，旋即
    未經許可，將上開子彈藏置於其前開居所之2 樓房間內，迨
    95 年8月10日上午5 時30分許，在上開居所內，因涉及下列
    公共危險案件，當場為警執行搜索扣押上開子彈始悉上情。
二、緣乙○○與在其隔壁經營電器行之丙○○之友人間因賭博債
    務糾葛，丙○○曾幫友人出面協調，因此與乙○○存有間隙
    ，乙○○因之心生不滿，而其屬焦慮性憂鬱症合併酒精濫用
    之病患，於95年8 月10日凌晨因上開精神障礙致其後開行為
    時辨識其行為違法之能力及控制能力顯著降低，明知使用油
    品縱火焚燒鋪有木板之建築物附屬壓克力遮雨棚，足因火勢
    延燒，致燒燬該遮雨棚所附著之建築物，竟於95年8 月10日
    凌晨3 時50分許，在其住處即新竹市○區○○路3 段64號3
    樓與隔鄰即同路段62號共通頂樓處，先將煤油注入垃圾袋內
    ，旋即以打火機點火引燃後，將燃燒中垃圾袋丟置丙○○所
    經營位於新竹市○區○○路3 段62號1 樓全丞電器行門前騎
    樓屋頂附設壓克力製遮雨棚上，適丙○○之父吳國華、母吳
    邱紅在該營業處之2 樓房間內睡覺，因而使該遮雨棚燒燬，
    幸經鄰近居民及早發現，並撲滅火勢，始未燒燬該遮雨棚所
    附著之建築物，後經警前往現場並在乙○○上開住處3 樓扣
    得煤油桶1 桶。
二、案經新竹市警察局第一分局報告臺灣新竹地方法院檢察署檢
    察官偵查起訴。
    理  由
壹、程序部分：
（一）被告辯護人以：被害人丙○○於警詢中及偵訊中之供述屬
      於審判外陳述，無證據能力。
（二）然按刑事訴訟法第159 條之1 第1 項、第2 項所稱得為證
      據之被告以外之人於審判外向法官所為之陳述，以及於偵
      查中向檢察官所為之陳述，屬傳聞證據排除之例外，如法
      院於審判中已傳喚該陳述人到庭依法具結，使被告或其辯
      護人有行使反對詰問權之機會，該審判外向法官所為陳述
      及偵查中向檢察官所為陳述，仍非不得作為認定犯罪事實
      之判斷依據。最高法院95年度台上字第5313號判決可資參
      照。本件證人丙○○業經本院傳訊到庭，並經檢辯雙方交
      互詰問，證人丙○○於本院審理時證述確有在警詢及偵查
      中陳述與筆錄相符之內容，應認證人丙○○於警詢及偵查
      中陳述有證據能力。
貳、實體部分：
一、寄藏子彈部分：
    訊據被告對於93年10月間某日受「阿吉」所託寄藏具有殺傷
    力之土造子彈66顆、霰彈14顆等物坦承不諱，核與證人即乙○○前妻甲○○於警詢中陳述相符，且有扣案之土造子彈66
    顆、霰彈14顆扣案可佐，而扣案之子彈經送內政部警政署刑
    事警察局鑑定結果：（一）37顆，認係土造子彈，具直徑約
    9.89mm金屬彈頭，採樣12顆試射，可擊發，認具殺傷力。（
    二）27顆，認係土造子彈，具直徑約8. 83mm金屬彈頭，採
    樣9顆試射，可擊發，認具殺傷力。（三）4顆，認係土造子
    彈，具直徑約8.83mm金屬彈頭，送鑑時，底火部位即陷落，
    經實際試射：2顆，無法擊發，認不具殺傷力，另2顆，可擊
    發，認具殺傷力。（四）送鑑霰彈子彈14顆，認均係12GAUG
    E 制式霰彈：9 顆認具殺傷力，餘5 顆，彈底具撞擊痕跡，
    經實際試射，可擊發，認具殺傷力等情，有該局於95年10月
    12日出具之刑鑑字第0950122114號槍彈鑑驗書1 份附卷可憑
    （見95年度偵字第4548號卷第150-158 頁），是被告寄藏子
    彈犯行已足認定。
二、放火未遂部分：
    訊據被告乙○○固對於95年8 月10日凌晨3 時50分許，在中
    華路3 段64號3 樓與隔鄰即同路段62號共通頂樓處點燃垃圾
    袋，該垃圾袋並造成新竹市○區○○路3 段62號1 樓全丞電
    器行門前騎樓屋頂附設壓克力製遮雨棚上有燃燒等情坦認，
    惟其矢口否認有何公共危險犯行，辯稱：我並非故意放火，
    因在頂樓焚燒垃圾時，用竹子挑垃圾不小心垃圾掉落該遮雨
    棚方才造成燃燒云云。辯護人辯護意旨略以：起火地點晚上
    無人居住，且本件起火之壓克力板應無延燒可能性云云。經
    查：
（一）被告坦承確實有將煤油桶內之煤油倒入垃圾袋中點火燃燒
      之行為，且該垃圾袋並在新竹市○區○○路3 段62號1樓
      全丞電器行門前騎樓屋頂附設壓克力製遮雨棚上燃燒之事
      實，（見95年度偵字第4548號偵查卷第134 頁、本院卷第
      7- 8、23頁），核與證人丙○○於審理中證述「我當天是
      被通知，燃燒起來時，我在成德路家中，是凌晨我們房東
      通知我才趕過去，我看到時火都已經滅了，聽警察說是丟
      煤油」等語（見本院卷第109 頁），及證人丁○○於本院
      證述：本件是有人拿煤油引發火災等語相符（見本院卷第
      12 1頁），並有現場相片6 張（見95年度偵字第4548號偵
      查卷第26-28 頁），及新竹市消防局火災原因調查報告書
      暨所附談話筆錄、火災證物鑑定報告、現場勘查照片（見
      95 年 度偵字第4548號卷第97至127 頁），依據該鑑定報
      告記載：綜合最先發現火災現場之目擊者、監視錄影器、
      第一梯次到達現場搶救人員所見及現場勘查，本案起火原
      因研判以1 樓騎樓遮雨棚上方裝置之壓克力採光罩中間處
      附近為最先起火處，起火原因以人為蓄意將石油系（煤油
      ）促燃劑潑倒於垃圾袋內並點火引燃後丟置於起火處附近
      而引發火災之可能性最大，復有扣案之煤油桶1 桶可佐，
      故被告客觀上確有放火之行為，應堪認定。
（二）至被告辯稱當天是燃燒垃圾不小心掉落遮雨棚一事，然據
      證人丙○○於本院審理中證述：「60、62、64號頂樓不可
      堆置垃圾」、「95年4 月承租新竹市○○路○ 段62號之後
      ，沒有人在60、62、64號平台上燒垃圾」、「火災之前不
      曾聽房東說被告曾在頂樓燒垃圾」、「（問：你們如何處
      理垃圾？）（答：垃圾車來就丟垃圾車，垃圾車一天來2
      次）」等語（見本院卷第111 頁、第113 頁、第117 頁）
      ，另證人丁○○於本院審理中證述：「本件勘查方法是：
      1 、勘查火災現場，以現場燃燒後狀況所殘留的跡證判斷
      。2 、火災鑑識採排除法，例如現場如果沒有電源線，就
      會把電源引起的火災排除掉，如果有煙蒂，煙蒂引起的火
      災，會在6-12小時後才會造成火災燃燒，本件現場排除掉
      煙蒂引燃的情況，因為當天氣候有下雨，潮濕度超過百分
      之70，現場從殘留跡證裡面發現有煤油瓶蓋1 個，現場殘
      留物證看來都是排除掉自燃，所以現場採證後送火災鑑定
      實驗室，實驗室用儀器化驗採到的證物，發現有煤油反應
      ，依照現場不可能殘留煤油跡證，判斷是人為使用明火來
      助燃，煤油的自燃點需要210 度以上，閃火點是45.6度，
      隨便用打火機或是火柴點燃紙張都會造成煤油燃燒起來。
      」、「（問：為何可以判斷煤油是被人是「丟置」？）（
      答：燃燒起火處是一樓上方遮雨棚，且當天有下雨狀況，
      一般人要將垃圾丟到屋頂上方，是違反正常行為，且當天
      燃燒的東西是垃圾袋所裝置，要自燃的話除非垃圾袋理面
      有燐，但是現場跡證化驗結果沒有燐的成分。）」、「（
      問：你判斷「丟置」的可能性最大，是用哪些跡證判斷？
      ）（答：根據現場掉落遮雨棚的物品，不可能自己掉下去
      ，半夜有人去三樓丟垃圾是違反常情，如果用「放置」，
      要如何跑到一樓屋頂放置垃圾，是要架樓梯還是繩索？所
      以我只能用『丟置』比較不強烈的字眼，起火戶平時都無
      人居住，只是營業用戶，新竹市○○路○ 段62號起火戶屋
      主不可能自己將垃圾拿到3 樓放置，應該是由他人所放置
      ，我們排除屋主自己去放置。」、「（問：根據被告偵訊
      所述，被告當時在天台上燒垃圾時，因為火太大，我用竹
      子挑垃圾，垃圾往下掉，你勘查現場時，在3 樓有無發現
      挑垃圾的竹子）（答：我們有到3 樓勘查，沒有發現竹子
      這類的東西）」等語（見本院卷第120-122 頁），是綜合
      前述證人證言得見，本件證人丁○○於前往現場勘查時並
      未看見被告供述之竹子，況被告居住處所每日有2 班垃圾
      車經過收集垃圾，應無理由於深夜睡眠時間方才於頂樓處
      所焚燒垃圾，況由卷附之火災現場照片得見（見95年度偵
      字第4548號卷第123 頁），被告所焚燒之物品有多罐鋁罐
      飲料瓶，然此種物品並非如紙張等易燃材質，其屬不易燒
      燬之垃圾物品，常理不會以在自宅燃燒方式處理，再者，
      若要燃燒垃圾物品常理會挑選離自宅有一定距離之空曠處
      所，避免垃圾惡臭濃煙污染居住品質，然本件被告卻挑選
      於深夜時分在自宅頂樓焚燒垃圾，此一行徑實與常理有違
      ，況輔以被告於警詢中供述：我不是故意縱火，當時我在
      3 樓點煤油燈，不小心掉下去的等語（見95年度偵字第
      4548 號 卷第7 頁背面），是被告先於警詢中供述是點煤
      油燈不小心引燃，然經新竹市消防局火災原因調查報告書
      完成後，並於調查報告結論中提及「垃圾袋」後，被告方
      才於偵查中及審理中改稱是燒垃圾不慎掉落遮雨棚所引燃
      ，是其前後辯詞差異甚大，更可見其所為辯詞不足採信，
      被告具有放火之主觀犯意應足認定之。
 （三）至該處所是否屬於有人所在之建築物一事，經證人丙○○於本院審理中證述：「印象中8 月9 日晚上到隔天早
       上我父母住在那邊，被丟煤油時，我父母住在二樓後面
       的房間，房東通知我時，我趕到現場時，我父母在裡面
       聽到一些聲音，覺得很吵，我又趕到現場，他們才驚覺
       好像有發生何事，他們本來不知道1 樓屋頂有燒起來。
       」等語（見本院卷112 頁），是本件起火處所即新竹市
       ○區○○路3 段62號1 樓全丞電器行門前騎樓處附設壓
       克力製遮雨棚所連接之處為現有人所在之建築物應足認
       定之。
（四）另本件被燃燒之壓克力遮雨棚是否為易燃物，在上面點火
      是否會產生延燒可能性？
      查：證人丁○○於審理中證述：「（問：根據上開照片及
      你所調查跡證，若火災沒有被撲滅，是否有延燒到二樓裡
      面去可能？）（答：依據現場殘留物品，要造成延燒到裡
      面的機率不大，因為當天有下雨，若當天沒有下雨，屋頂
      上方有鋪一塊木板，則可能會因為該木板引燃燒破2 樓玻
      璃而向內延燒。）」、「（問：依據你現場勘查跡證，除
      了屋頂鋪的木板外，一樓屋頂材質為何？）（答：透明壓
      克力採光罩。）」、「（問：依據你們鑑識經驗，透明壓
      克力採光罩是否屬於易燃物？）（答：要看火災量，即現
      場有多少易燃物，如果沒有大量助燃物，壓克力採光罩會
      被燒熔，本案現場會延燒的機率不大，一是下雨因素，二
      是助燃物不多。）」，是由證人證言得見，本件壓克力遮
      雨棚仍應屬於可能燃燒之物品，況其上更鋪有易燃之木板
      （參95年度偵字第4548號卷第123 頁照片），僅因案發當
      時現場下雨且助燃物不多因此並未延燒，另參酌95年度偵
      字第4548卷第123-124 頁相片，上開壓克力遮雨棚連接之
      2 樓陽台外牆已燻黑，甚至2 樓陽台上方之玻璃亦有燻黑
      痕跡，是本件壓克力遮雨棚屬於可能燃燒之物品以及本件
      仍有延燒可能性應可認定之。
（五）綜上所述，本件事證已臻明確，被告犯行堪以認定，應依
      法論科。
、論罪科刑：
    又按刑法第173 條放火罪所稱之燒燬，係指燃燒毀損之意，
    亦即標的物已因燃燒結果喪失其效用而言（最高法院87年度
    臺上字第1719號判決意旨參照），亦即必須房屋構成之重要
    部分已燒燬，如僅房屋內之傢俱、物件或附屬物品燒燬，房
    屋本身尚未達喪失其效用之程度，即不能依該條項論罪，本
    件上開建築物構成部分並未燒燬喪失效用，被告放火結果僅
    燒燬騎樓屋頂附設之壓克力製遮雨棚，應係犯同條第3 項、
    第1 項放火燒燬現有人所在建築物罪。核被告所為應係犯刑
    法第173 條第1 項、第3 項之放火燒毀現有人所在之建築物
    未遂罪，及槍砲彈藥刀械管制條例第12條第4 項之寄藏子彈
    罪。被告上開二罪，犯意個別、行為互異，應分論併罰。又
    被告著手放火行為之實行，而未生前揭建築物燒毀之結果，
    為未遂犯，應依刑法第25條第2 項之規定減輕其刑。又被告
    經送鑑定認依發生當時之情境及過程來看，有「焦慮性憂鬱
    症合併有酒精濫用」現象，故犯案當時之行為已有辨識其行
    為違法之能力及控制能力顯著降低之現象，有財團法人天主
    教湖口仁慈醫院精神醫學部96年3 月5 日（96）湖仁醫精字
    第108 號函附司法鑑定報告書在卷可憑。是被告於本件行為
    時之精神狀態因明顯精神障礙致依其辨識而行為之能力顯著
    降低，爰依刑法第19條第2 項規定，減輕其刑，並遞減之。
    爰審酌被告因細故竟於深夜時分且趁人熟睡之際，為上開放
    火犯行，嚴重威脅居住於上址建築物內之鄰人之生命、財產
    安全，並參酌被告素行尚可、犯罪之動機、手段、目的、及
    未釀成鉅災、犯罪後仍未具悔意，及坦承寄藏子彈之犯行以
    及寄藏之數量等一切情狀，分別量處如主文所示之刑，並定
    其應執行刑，併科罰金部分諭知易服勞役折算標準，以示懲
    戒。扣案如附表沒收數量欄所示之子彈，屬於違禁物，應
    依刑法第38條第1 項第1 款沒收之；煤油桶1 桶，為被告
    所有，業據被告供承在卷，且係供其犯放火罪所用之物，均
    應依刑法第38條第1 項第2 款規定宣告沒收。至放火所用之
    打火機1 個，被告供稱已不知下落，應已滅失，為免將來執
    行困難，爰不宣告沒收，附此敘明。又參諸被告於偵訊中供
    述：我躁鬱症3 、4 年，玩火2 、3 次，以前在山上玩，有
    時在家裡，以前在山上砍草，我喜歡用火去潑等語（見95年
    度偵字第4548號偵查卷第91、92頁），暨於本院供稱：「（
    問：你玩過幾次火？）（答：從以前到現在，以前是天天玩
    ，之前我也在住的頂樓玩過1 、2 次，最近常喝酒，就常玩
    」等語（見本院95年度聲羈字第第167 號卷筆錄），輔以本
    院向桃園仁愛之家附設新生醫院所調取之乙○○病歷資料記
    載被告於94年開始已長期接受精神治療，且上開司法鑑定報
    告書記載：被告為焦慮性憂鬱症合併酒精濫用病患，是被告
    之精神症狀及有玩火習慣具有相當危害公共安全之虞，實宜
    於刑之執行完畢後或赦免後，接受持續規則精神評估與治療
    ，本院爰依刑法第87條第2 項規定，宣告於被告刑之執行完
    畢或赦免後，施以監護2 年，以期避免因被告所罹患之精神
    病症對其個人及社會造成難以預料危害。
據上論斷，應依刑事訴訟法第299 條第1 項前段，槍砲彈藥刀械
管制條例12條第4 項，刑法第11條前段、第173 條第3 項、第1
項、第19條第2 項、第25條第2 項、第38條第1 項第1 款、第2
款、第42條第3 項、第87條第2 項、第3 項、第51條第5 款，刑
法施行法第1 條之1 ，判決如主文。
本案經檢察官陳榮林到庭執行職務。
中　　華　　民　　國　　96　　年　　4　　月　　30 　　日
                       刑事第一庭審判長法  官  賴淑敏
                                       法  官  黃美文
                                       法  官  李毓華
以上正本證明與原本無異。
如不服本判決應於收受本判決後十日內向本院提出上訴書狀，其
未敘述上訴理由者，並得於提起上訴後十日內向本院補提理由書
狀( 均須按他造當事人之人數附繕本 )「切勿逕送上級法院」。
中　　華　　民　　國　　96　　年　　4　　月　　30 　　日
                                       書記官  陳美利
附錄論罪科刑法條：
刑法第173條第3項、第1項
（放火或失火燒燬現住建築物及交通工具罪）
放火燒燬現供人使用之住宅或現有人所在之建築物、礦坑、火車
、電車或其他供水、陸、空公眾運輸之舟、車、航空機者，處無
期徒刑或7年以上有期徒刑。
第 1 項之未遂犯罰之。
槍砲彈藥刀械管制條例第12條
未經許可，製造、販賣或運輸子彈者，處 1 年以上 7 年以下有期徒刑，併
科新台幣 500 萬元以下罰金。
未經許可，轉讓、出租或出借子彈者，處 6 月以上 5 年以下有期徒刑，併
科新台幣 300 萬元以下罰金。
意圖供自己或他人犯罪之用，而犯前二項之罪者，處 3 年以上 10 年以下有
期徒刑，併科新台幣 700 萬元以下罰金。
未經許可，持有、寄藏或意圖販賣而陳列子彈者，處 5 年以下有期徒刑，
併科新台幣 300 萬元以下罰金。
第 1 項至第 3 項之未遂犯罰之。
附表：
  ┌──┬────────────┬──┬───────────┐
  │編號│名                    稱│沒收│備          註        │
  │    │                        │數量│                      │
  ├──┼────────────┼──┼───────────┤
  │   1│土造子彈，直徑約9.89mm金│25顆│（原扣得37顆，鑑定試射│
  │    │屬彈頭                  │    │12 顆） ，為違禁物，依│
  │    │                        │    │刑法第38條第1 項第1 款│
  │    │                        │    │之規定沒收            │
  ├──┼────────────┼──┼───────────┤
  │    │土造子彈，直徑約8.83mm金│    │（原扣得31顆，鑑定試射│
  │   2│屬彈頭                  │18顆│13顆，其中2 顆不具殺傷│
  │    │                        │    │力），為違禁物，依刑法│
  │    │                        │    │第38條第1 項第1 款之規│
  │    │                        │    │定沒收。              │
  ├──┼────────────┼──┼───────────┤
  │   3│試射之12顆土造子彈直徑約│0顆 │經刑事警察局試射鑑驗而│
  │    │9.89mm金屬彈頭          │    │滅失，自不併予宣告沒收│
  │    │                        │    │。                    │
  ├──┼────────────┼──┼───────────┤
  │   4│試射之11顆土造子彈直徑約│0顆 │經刑事警察局試射鑑驗而│
  │    │8.83mm金屬彈頭          │    │滅失，自不併予宣告沒收│
  │    │                        │    │。                    │
  │    │                        │    │                      │
  │    │                        │    │                      │
  ├──┼────────────┼──┼───────────┤
  │    │12GAUGE制式霰彈         │9顆 │原扣得14顆（鑑定試射5 │
  │  5 │                        │    │顆），為違禁物，應依刑│
  │    │                        │    │法第38條第1 項第1 款沒│
  │    │                        │    │收                    │
  ├──┼────────────┼──┼───────────┤
  │  6 │試射霰彈5 顆係12GAUGE 制│0顆 │經刑事警察局試射鑑驗而│
  │    │式霰彈                  │    │滅失，自不併予宣告沒收│
  │    │                        │    │                      │
  └──┴────────────┴──┴───────────┘
